【裁判字號】    99,訴,660
【裁判日期】    991129
【裁判案由】    損害賠償
【裁判全文】
臺灣屏東地方法院民事判決               99年度訴字第660號
原      告  美亞產物保險股份有限公司
法定代理人  蔡漢凌
訴訟代理人  陳旻良
            吳俊昇
被      告  許美金
上列當事人間請求侵權行為損害賠償事件，本院於民國99年11月
15日言詞辯論終結，判決如下：
    主  文
被告應給付原告新台幣壹佰伍拾萬仟肆佰伍拾元，及自民國
九十九年十一月五日起至清償日止，按週年利率百分之五計算之
利息。
訴訟費用新台幣壹萬陸仟貳佰肆拾陸元由被告負擔。
本判決於原告以新台幣伍拾壹萬貳仟元供擔保後，得假執行。
    事實及理由
一、按訴狀送達後，原告不得將原訴變更或追加他訴，但擴張或
    減縮應受判決事項之聲明者，不在此限，民事訴訟法第255
    條第1 項第3 款定有明文。本件原告前聲請本院對被告發支
    付命令，請求被告給付其新台幣（下同）153 萬3,450 元，
    及自支付命令送達翌日起至清償日止，按週年利率百分之5
    計算之利息，嗣經被告合法提出異議，以原告支付命令之聲
    請視為起訴後，原告於訴訟中將利息部分改為自民事準備書
    狀繕本送達翌日起算，核屬減縮應受判決事項之聲明，於法
    並無不合，應予准許。
二、原告主張：被告以其所有車牌號碼WP-4521 號自用小客車，
    向伊公司（原名友邦產物保險股份有限公司）投保強制汽車
    責任保險，期間自民國97年2 月23日起至98年2 月23日止。
    詎被告未領有駕駛執照，竟於97年7 月25日上午5 時許駕駛
    上開車輛，於行經屏東縣高樹鄉○○路○ 段105 號前時，因
    不當駕駛衝入對向車道，撞擊訴外人楊玉麟騎乘之車牌號碼
    OZO-108 號機車，致楊玉麟受有創傷性雙側顱內出血、硬膜
    下腔出血、氣腦、顱骨骨折、胸部挫傷併左側第2 至9 肋骨
    骨折併氣胸、左膝撕裂傷、多處擦傷等傷害，而呈植物人狀
    態，經本院裁定宣告禁治產。被告未領有駕駛執照而駕車，
    致上開被保險車輛發生交通事故，伊公司已於97年12月23日
    依法給付楊玉麟醫療費用450 元、看護費用3 萬元、救護車
    接送費用3,000 元及殘廢理賠金150 萬元，共153 萬3,450
    元，依強制汽車責任保險法第29條第1 項第5 款、民法第19
    1 條之2 規定，伊公司得代位向被告求償等語，並聲明：(一)
    被告應給付原告153 萬3,450 元，及自民事準備書狀繕本送
    達被告翌日起至清償日止，按週年利率百分之5 計算之利息
    。(二)原告願供擔保請准宣告假執行。
三、被告則以：伊確有向原告投保強制汽車責任保險，亦有與楊
    玉麟發生交通事故，原告亦已給付楊玉麟153 萬3,450 元，
    惟伊既已投保，原告為依法理賠，豈能再向伊求償；又伊為
    謀生始無照駕駛，並無資力賠付原告等語，資為抗辯，並聲
    明：原告之訴駁回。
四、原告主張之事實，業據其提出行政院金融監督管理委員會98
    年9 月17日金管保理字第09802557070 號函、汽車保險要保
    書、保險費收據、道路交通事故當事人登記聯單、道路交通
    事故現場圖暨照片、診斷證明書、本院97年度禁字第116 號
    民事裁定、汽車保險理賠申請書、強制＆任意險理算明細暨
    授權報告、強制責任保險領款確認書、匯款查詢書為證，並
    為被告所不爭執；且被告未領有駕駛執照，因過失發生本件
    汽車交通事故一節，亦經本院依職權向屏東縣政府警察局里
    港分局調閱本件汽車交通事故之調查報告表、警詢筆錄及現
    場照片查明屬實，則原告主張之事實，自堪信為實在。
五、按汽車、機車或其他非依軌道行駛之動力車輛，在使用中加
    損害於他人者，駕駛人應賠償因此所生之損害，民法第191
    條之2 前段定有明文。又被保險人違反道路道路交通管理處
    罰條例第21條第1 項第1 款（即未領有駕駛執照駕車）之規
    定而駕車，致被保險汽車發生汽車交通事故者，保險人仍應
    依本法規定負保險給付之責，但得在給付金額範圍內，代位
    行使請求權人對被保險人之請求權，強制汽車責任保險法第
    29條第1 項第5 款亦定有明文。如上所述，被告違反道路交
    通管理處罰條例第21條第1 項第1 款規定，無照駕駛上開被
    保險汽車，撞擊楊玉麟騎乘之機車致楊玉麟受傷，原告已依
    強制汽車責任保險契約之約定，給付楊玉麟153 萬3,450 元
    ，揆諸上揭規定，自得向被告為同額金錢之求償，被告抗辯
    原告為依法理賠，故不得再向伊求償一節，尚無可採。又被
    告有無資力，僅為日後強制執行有無效果之問題，當非可據
    以認定原告之請求為無理由，被告此部分抗辯亦不足採。
六、綜上所述，原告本於強制汽車責任保險法第29條第1 項第5
    款、民法第191 條之2 規定，請求被告給付153 萬3,450 元
    ，及自民事準備書狀繕本送達翌日（即99年11月5 日）起至
    清償日止，按週年利率百分之5 計算之利息，為有理由，應
    予准許。原告陳明願供擔保，請准宣告假執行，核無不合，
    爰酌定相當擔保金額，併准許之。
七、據上論結，本件原告之訴為有理由，依民事訴訟法第78條、
    第87條第1 項、第390 條第2 項，判決如主文。
中    華    民    國    99    年    11    月    29    日
                  民事第二庭    法  官  李珮妤
以上正本係照原本作成。
如不服本判決，應於收受送達後20日內向本院提出上訴書狀，其
未表明上訴理由者，應於提出上訴後20日內向本院補提理由書狀
（均須按他造當事人之人數附繕本）。
中    華    民    國    99    年    11    月    29    日
                                書記官  蔡妮君

司法院資訊處製作；財團法人民間司法改革基金會備份。
